臺灣高雄地方法院刑事判決　　　　　　 96年度簡上字第789號
上　訴　人
即　被　告　丁○○
上列被告因詐欺案件，不服高雄地方法院高雄簡易庭96年度簡字
第3863號中華民國96年7 月9 日第一審判決（聲請簡易判決處刑
案號：95年度偵字第15457號）提起上訴，本院判決如下：
    主  文
上訴駁回。
丁○○緩刑貳年。
    事  實
一、丁○○因欲辦理貸款以清償所積欠卡債，而與自稱係花旗銀
    行人員「徐先生」之真實姓名年籍不詳之詐騙集團所屬成員
    聯絡，經對方告知只要提供其所有之金融機構帳號之存摺、
    提款卡、密碼，即可為其申請辦理貸款後，雖得預見如將行
    動電話門號及金融機構存摺、印章、金融卡及密碼提供與他
    人使用，可能供犯罪集團用以作為對他人為財產上犯罪之犯
    罪工具，以遂行犯罪計畫並逃避偵查，猶基於幫助詐欺之不
    確定故意，於民國96年4 月20日，將其所有之海軍官校郵局
    帳號00000000000000000 號帳戶及遠東銀行帳戶，以快遞方
    式寄予徐先生及其所屬詐欺集團成員使用。嗣前揭詐騙集團
    成員取得前揭金融機構帳戶存摺、提款卡及密碼等物後，即
    分別意圖為自己不法之所有，於96年4 月25日，先後打電話
    予乙○○、黃伯鈞及丙○○，均以佯稱係其朋友，現急需用
    錢之理由，分別要求乙○○、黃伯鈞及丙○○儘速匯款，致
    乙○○、黃伯鈞與丙○○均陷於錯誤。乙○○即於96年4 月
    25日10時57分，在南投縣埔里鎮○○路511 號郵局ATM 匯款
    新臺幣（下同）2 萬元，復於同日13時31分，託朋友在台北
    市火車站萬泰銀行ATM 匯款1 萬元，又於同日16時18分許，
    在臺中市美術館中國信託ATM 匯款1 萬元，總計匯款3 次共
    4 萬元至丁○○所有之前揭海軍官校郵局帳戶內；甲○○則
    於96年4 月25日10時57分，在台北市○○街郵局自動櫃員機
    匯款6000元至丁○○所有之前揭海軍官校郵局帳戶內；另丙○○亦於同日前往郵局臨櫃匯款2 萬元至丁○○所有前開海
    軍官校郵局帳戶內。上開金額均旋即遭提領一空。嗣經乙○○、甲○○及丙○○事後查證始知受騙，分別經報警處理而
    循線查悉上情。
二、案經高雄市政府警察局楠梓分局報請臺灣高雄地方法院檢察
    署檢察官偵查起訴。
    理  由
一、本件上訴人即被告丁○○所犯係死刑、無期徒刑、最輕本刑
    為3 年以上有期徒刑以外之罪，被告於審判中就被訴事實為
    有罪之陳述，經審判長告知簡式審判程序之旨，並聽取公訴
    人及被告之意見後，經本院合議庭裁定進行簡式審判程序，
    合先敘明。
二、訊據被告對上揭事實於本院審理時坦承不諱，而前揭海軍官
    校郵局帳戶屬被告所有，而被告以電話與詐騙集團成員聯絡
    後，以快遞方式將該等帳戶郵寄予該集團成員之事實，有前
    揭郵局存戶資料查詢單、被告開戶申請書及資料、受信通聯
    紀錄報表、快遞執據各1 份〔見高市警楠分偵字第09600094
    91號卷（下稱警二卷）第11、12頁、本院96年度簡上字第78
    9 號卷第31至43頁〕，另被害人遭詐騙集團成員詐騙，而匯
    款入前揭被告所有海軍官校郵局帳戶內，旋遭提領一空之情
    節，亦經證人即被害人乙○○、黃伯鈞、丙○○於警詢中證
    述屬實〔見警二卷第5 頁、高市警楠分偵字第0960009490號
    卷（下稱警一卷）第4 、6 頁〕，復有被告所有之前揭海軍
    官校郵局帳戶客戶歷史交易清單、最近交易查詢單，及郵政
    國內匯款執據、各該自動櫃員機交易明細表等各1 份在卷可
    稽（見高市警二卷第10、13頁，警一卷第10、11、21、22頁
    ，偵卷第8 頁），顯見被告之自自與事實相符，自得為認定
    犯罪之依據。是以，本案被告犯罪事證明確，其犯行已經證
    明，應依法論科。
三、按刑法上之幫助犯，係對於犯罪與正犯有共同之認識，而以
    幫助之意思，對於正犯資以助力，而未參與實施犯罪之行為
    者而言（最高法院75年度台上字第1509號、84年度台上字第
    5998號、88年度台上字第1270號判決參照），本案被告將其
    所有之上開金融機構帳戶資料提供詐欺集團詐騙他人財物，
    顯係基於幫助他人詐欺之犯意，且所為提供金融機構帳戶資
    料予他人之行為，亦屬該罪構成要件以外之行為，是核其所
    為，係犯刑法第30第1 項前段、第339 條第1 項之幫助詐欺
    取財罪，應依刑法第30條第2 項幫助犯之規定，減輕其刑。
    本案被告犯罪事證既已明確，原審引依刑法第339 條第1 項
    、第30條第2 項、第41條第1 項前段，罰金罰鍰提高標準條
    例第1 條前段、第2 條之規定，並審酌被告犯罪之動機、目
    的、手段，因其幫助犯罪所詐得財物價值尚非甚鉅，惟犯罪
    後在警詢、偵查中仍飾詞否認犯行、難見悔意等一切情狀，
    量處有期徒刑4 月，併諭知易科罰金之折算標準。經核認事
    用法均無違誤，量刑亦稱妥適，被告上訴意旨以其並無幫助
    詐欺之犯意云云，指摘原判決不當，為無理由，應予駁回。
四、另查被告未曾因故意犯罪受有期徒刑以上刑之宣告，有臺灣
    高等法院被告前案紀錄表各1 份附卷足憑，又因積欠卡債，
    詐騙集團成員聲稱可為其辦理貸款，受該成員引誘，一時失
    慮致為本件犯行（見各該金融機構繳款資料，本院簡上卷第
    27至30頁），且提起上訴後，於本院審理時坦承犯行，復已
    償還本案被害人乙○○、丙○○、黃伯鈞損失，與其達成和
    解，有本院審判筆錄及郵政國內匯款執據影本1 份在卷可證
    （見本院96年度簡上字第789 號卷第53、54、58-1頁），足
    認被告深有悔意，經此偵、審及判罪科刑之宣告教訓，應知
    所警惕，信無再犯之虞，又考量被告罹患末期肝病致肝硬化
    ，前於95年2 月15日接受肝臟移植手術，健康欠佳等情（見
    高雄榮民總醫院、長庚紀念醫院診斷證明書，本院簡上卷第
    25、26頁），是本院認被告所受之宣告刑，以暫不執行為當
    ，爰併予宣告緩刑2 年，以啟自新。
據上論斷，應依刑事訴訟法第455 條之1 第1 項、第3 項、第36
8 條、第364 條、第273 條之1 第1 項，刑法第74條第1 項第1
款，判決如主文。
本案經檢察官董秀菁到庭執行職務。
中　　華　　民　　國　　96　　年　　10　　月　　31　　日
                  刑事第十七庭  審判長法  官  洪能超
                                      法  官  李育信
                                      法  官  陳思帆
以上正本證明與原本無異。
不得上訴。
中　　華　　民　　國　　96　　年　　10　　月　　31　　日
                                      書記官  王高山
附錄本案論罪科刑法條全文：
中華民國刑法第339條第1項
意圖為自己或第三人不法之所有，以詐術使人將本人或第三人之
物交付者，處5 年以下有期徒刑、拘役或科或併科1 千元以下罰
金。
刑法施行法第1條之1
中華民國94年1 月7 日刑法修正施行後，刑法分則編所定罰金之
貨幣單位為新臺幣。
94年1 月7 日刑法修正時，刑法分則編未修正之條文定有罰金者
，自94年1 月7 日刑法修正施行後，就其所定數額提高為30倍。
但72年6 月26日至94年1 月7 日新增或修正之條文，就其所定數
額提高為3 倍。
